【裁判字號】    96,重訴,195
【裁判日期】    970111
【裁判案由】    損害賠償
【裁判全文】
臺灣新竹地方法院民事判決             96年度重訴字第195號
原      告  丁○○
訴訟代理人  溫瑞鳳律師
            甲○○
被      告  洪子竣即洪培裕）.
訴訟代理人  林思銘律師
複代理人    乙○○
            廖靜宜
被      告  戊○○
訴訟代理人  楊隆源律師
複代理人    丙○○
上列當事人間因原告提起刑事附帶民事訴訟，請求損害賠償事件
，經本院刑事庭裁定移送，本院於民國96年12月25日辯論終結，
判決如下：
    主  文
被告應連帶給付原告新臺幣柒拾壹萬零柒佰貳拾元，及自民國九
十五年十二月二十八日起至清償日止，按週年利率百分之五計算
之利息。
原告其餘之訴駁回。
訴訟費用由被告連帶負擔百分之七，餘由原告負擔。
本判決第一項於原告以新臺幣貳拾萬元供擔保後得假執行；但
被告如於假執行程序實施前，以新臺幣柒拾壹萬零柒佰貳拾元為
原告預供擔保，得免為假執行。
原告其餘假執行之聲請駁回。
    事實及理由
壹、原告主張：
一、原告於民國94年11月2日下午4時58分許，騎乘車號HOZ-500
    號重機車，沿新竹市香山區香雅橋旁產業道路由東往西方向
    行駛時，適遇被告戊○○僱用之被告洪子竣駕駛車號L9-252
    0號自用小貨車對向駛來，被告洪子竣因欲超越前方由訴外
    人廖大川所駕駛之車號3650-MX自用小貨車，竟逆向駛入原
    告車道內，原告因而遭撞擊後人車倒地，受有頭顱骨骨折合
    併顱內出血、顱骨缺損、水腦症及左手第4、5指壓碎性骨折
    等傷害。詎被告洪子竣並未停車為適當之救護及處置，逕自
    駕車逃逸離去，幸經訴外人廖大川記下車號通知警方，始為
    警循線查獲，被告洪子竣肇事逃逸及過失傷害等犯行且由檢
    察官提起公訴，經本院刑事庭以95年度交訴字第68號公共危
    險等案件判刑確定。
二、原告因本件車禍所受之傷害中：
(一)、左手第4、5指壓碎性骨折及顱內出血部分之醫師囑言：患者
    因上述疾病於94年11月2日經急診住院，於同日接受左手第4
    指開放性整復、骨釘固定手術治療及第5指截斷手術與顱內
    減壓及血塊清除手術，術後轉入外科加護病房觀察，因病情
    穩定，於同年月14日轉入普通病房繼續治療，於同年月28日
    出院，宜門診追蹤治療，需長期看護照顧。
(二)、外傷性腦出血部分之醫師囑言：病患因上述病因，目前認知
    功能缺損，左側第5手指截肢，左側肢體癱瘓，目前日常生
    活（穿衣、盥洗、沐浴、進食）皆需他人24小時照顧。
(三)、腦外傷併出血及水腦症部分之醫師囑言：病患因上述傷病，
    致左側肢偏癱，及認知判斷功能缺失，無法坐起及獨自站立
    ，需使用可傾斜式椅背，後掀式扶式，可拆式腳踏板及小腿
    靠之特製輪椅以協助行動。
(四)、顱內出血併左側肢體癱瘓及水腦症部分之醫師囑言：患者因
    上述疾病致中樞神經併左側肢體癱瘓，終身不能從事任何工
    作，日常生活需他人照護。
(五)、另本院刑事庭就原告病情分別函詢馬偕紀念醫院新竹分院及
    財團法人國泰綜合醫院新竹分院，其中：
、馬偕紀念醫院新竹分院回覆：「經查病患丁○○先生係11月
    2日經急診入院，呈現頭部外傷併顱骨骨折、顱內出血及腦
    浮腫，隨即施行顱內減壓及血塊清除手術。且因左手壓碎傷
    併骨折接受左小指截指及左第四指骨折復位併固定手術。另
    依病歷所載，病患開刀前昏迷指數僅達3-4分，病情極為嚴
    重。經緊急開刀治療後病情恢復尚稱理想，但截至11月28日
    出院時，尚未恢復正常之意識，而病患出院後即未曾再回診
    。依病理判斷，病患頭部所受之傷害幾乎都會有不可逆轉之
    神經學缺損，故此一病患極可能會存在身體健康方面難治之
    後遺症。」。
、財團法人國泰綜合醫院新竹分院回覆：「病患因94年11月2
    日車禍，左側第5手指截指且造成腦外傷之左側肢體偏癱。
    目前仍因認知功能及智力缺損，無法獨自行走及自理生活，
    需仰賴他人日常照護及行動，其恢復或完全康復機率極低，
    並仍需仰賴被動運動或協助主動動作，以避免肢體攣縮。」
    。是原告因本件車禍，已導致終身殘障，其領有之中華民國
    身心障礙手冊，亦載明肢體障礙、重度、鑑定日期96年5月1
    5日，不需要再鑑定。
三、本件車禍經送請臺灣省竹苗區車輛行車事故鑑定委員會鑑定
    ，依該委員會95年7月24日竹苗鑑950404字第0955302811號
    鑑定意見書柒所載之鑑定意見：「(一)、洪培裕（即洪子竣）
    駕駛自小貨車在對向有來車路段駛入對向車道超車不當為肇
    事主因，且肇事後致人受傷而駛離現場有違規定。(二)、丁○
    ○無照且酒精濃度過量駕駛重機車超速行駛未注意車前狀況
    為肇事次因。」。又受僱人因執行義務，不法侵害他人之權
    利者，由僱用人與行為人連帶負損害賠償責任，民法第188
    條第1項定有明文。本件被告洪子竣係被告戊○○所僱用之
    貨車司機，被告洪子竣駕車肇事，被告戊○○自應依前揭規
    定，負連帶賠償責任。
四、原告得請求被告賠償之金額如下：
(1)、醫療費用：
    原告截至95年12月13日止，在馬偕醫院及國泰醫院診治之醫
    療費共新臺幣（下同）533,936元。
(2)、增加生活上必要之費用：
    原告因本件車禍受傷，導致左側肢體偏癱，及認知判斷功能
    缺失，無法坐起及獨自站立，需使用可傾斜式椅背，後掀式
    扶式，可拆式腳踏板及小腿靠之特製輪椅以協助行動，原告
    為此支出購買特製輪椅及救護車車資等共31,000元。另原告
    因本件車禍導致尿失禁，需使用紙尿褲，此部分支出14,141
    元，合計支出45,141元。
(3)、看護費用：
、原告需長期僱用看護，截至95年12月21日止，支付安親人力
    派遣企業社之看護服務費共422,220元。
、原告係35年5月16日生，依行政院94年統計，國人平均壽命
    ，男性為73.7歲。則原告尚有餘命12年，在此期間仍須長期
    專人看護，看護費每月為20,722元，1年為248,664元，12年
    共2,983,968元（計算式：248,664×12=2,983,968）。
(4)、減少勞動能力損失：
    原告從事於臨時工，僱主不固定，一一舉證，殊屬煩瑣，姑
    以政府所定最低基本工資每月15,840元計算。又今日醫藥進
    步，增進國人健康，及國人得享高齡現象而論，年逾60歲，
    仍然工作，極為普遍，而勞動基準法第54條第1項第1款，係
    指勞工非有年滿60歲乃係雇主不得強制其退休而已，非謂勞
    工年滿60歲即無工作能力，爰請求自原告受傷翌日即94年11
    月3日起至年滿65歲為止，共5年5月17日之工資損失1,038,5
    76元。
(5)、精神慰撫金：
    原告身體健康、健步如飛，且可騎乘機車，因本件車禍，於
    94年11月2日急診住院，於同日接受左手第4指開放性整復及
    骨釘固定手術治療、第5指截斷手術與顱內減壓及血塊清除
    手術，術後轉入外科加護病房觀察，因病情穩定於同年月14
    日轉入普通病房續治療，於同年月28日出院，惟需門診追蹤
    治療及長期看護照顧，現認知功能缺損，左側第5手指截肢
    ，左側肢體癱瘓，日常生活（穿衣、盥洗、沐浴、進食）皆
    需他人24小時照顧，已形同植物人，生不如死，身心痛苦非
    筆墨所能形容，為此請求賠償4,000,000元之慰撫金，以資
    撫慰。
五、原告為此聲明：
(1)、被告應連帶給付原告9,023,841元，及自起訴狀繕本送達翌
    日起至清償日止，按年息百分之5計算之利息。
(2)、訴訟費用由被告負擔。
(3)、請准供擔保，宣告假執行。
貳、被告洪子竣、戊○○分別為如下答辯：
一、被告洪子竣部分：
(一)、原告起訴主張其於94年11月2日16時58分許，騎乘車號HOZ-5
    00號重機車，遭被告駕駛之車號L9-2520號自用小貨車撞擊
    ，致原告受有傷害，並據此請求被告賠償醫療費、紙尿褲、
    特製輪椅與救護車車資、看護費、工作損失及精神慰撫金等
    損害合計9,023,841元。惟系爭車禍事故之發生，原告亦有
    未盡注意、違反交通規則之處，其過失程度非輕，所請求之
    金額亦有可議，茲分述如下：
(1)、醫療費用部分：
、全民健康保險法第82條規定，保險對象因汽車交通事故，經
    本保險提供醫療給付者，本保險之保險人得向強制汽車責任
    保險之保險人代位請求該項給付。而強制汽車責任保險法第
    30條並規定，保險人依本法規定給付之保險金，視為加害人
    或被保險人之損害賠償金額之一部；加害人或被保險人受賠
    償請求時得扣除之。是加害人或強制汽車責任保險之被保險
    人於該範圍內之損害賠償責任即因而解免，全民健康保險被
    保險人於該範圍內，對於加害人之損害賠償請求權亦因之而
    喪失，是依全民健康保險提供醫療給付者，該項醫療費用請
    求權，已法定移轉予中央健康保險局，自不得再向被告請求
    。
、本件原告請求之醫療費533,936元中，有443,787元係由健保
    給付，依全民健康保險法第82條規定及最高法院之裁判意旨
    ，原告此部分之請求係屬無據。又原告提出之醫療費用收據
    明細表編號6、7之收據中分別有3,600元與7,260元之膳食費
    支出，然此項支出應係其日常生活上所必需，非屬本件損害
    範圍；編號5、6、7、13、41之收據中600元、170元、170元
    、350元及155元之證明書費用，亦非醫療所必需之支出，故
    均不得請求而應扣除之。
(2)、生存餘命期間之看護費部分：
    原告計算之內容，並未扣除中間利息，是其請求金額自有高
    估。
(3)、工作損失部分：
    原告於起訴時自承於35年5月16日出生，從事臨時工，僱主
    不固定等情，自屬無固定工作者，而依勞動基準法規定，有
    關勞動能力年齡之基準，係以60歲計算其退休年齡。查94年
    11月2日車禍事故發生時，原告之年齡為年滿59歲，屆勞動
    基準法之強制退休年齡60歲僅有6.5個月。其雖稱從事臨時
    工，但未提出相關工作證明，且其將屆法定強制退休年齡，
    受雇機會非高，亦不可能於其所請求之期間內每月均有足月
    之工作機會及所得，是其請求以政府所定最低月工資計算至
    65歲之工作損失，係屬無據。
(4)、精神慰撫金部分：
    本件車禍固使原告身體受有傷害，但其年齡已屆60歲，請求
    4,000,000元之精神慰撫金，顯屬過高，且被告洪子竣目前
    無工作收入，對此筆龐大之賠償請求恐無力負擔，請求減少
    本項賠償數額。
(5)、至原告支出紙尿褲費用14,141元、特製輪椅與救護車車資費
    用31,000元及截至95年12月21日止支出之看護費用422,220
    元，被告洪子竣均不爭執。
(二)、按損害之發生或擴大，被害人與有過失者，法院得減輕賠償
    金額或免除之，民法第217條第1項定有明文。經查，本件車
    禍之發生依臺灣省竹苗區行車事故鑑定委員會之鑑定意見為
    ：(1)、洪培裕（即洪子竣）駕駛自小貨車在對向有來車路段
    駛入對向車道超車不當為肇事主因，且肇事後致人受傷而駛
    離現場有違規定。(2)、丁○○無照且酒精濃度過量駕駛重機
    車超速行駛未注意車前狀況為肇事次因。足見就本件車禍之
    發生，兩造均屬有責。雖上開鑑定意見認被告洪子竣為肇事
    主因，原告為肇事次因，然原告明知飲酒會使注意力降低、
    反應力變慢，飲酒不能駕駛機車之交通規定，竟仍酒醉騎乘
    機車並超速駕車，原告所為顯然與有過失，其違規程度更重
    於被告洪子竣，是其過失程度應不少於被告洪子竣，則該鑑
    定意見以被告洪子竣為肇事主因之意見不無疑義，不足採為
    被告洪子竣應負較重過失責任之判斷依據。
(三)、依卷內同案被告戊○○所提之理賠通知可證，原告已受領強
    制汽車責任保險之理賠金1,601,075元，依強制汽車責任保
    險法第32條之規定，該筆理賠金視為損害賠償金額之一部，
    據此，原告所請求之賠償金額自應扣除其已受領之理賠金額
    。
(四)、被告洪子竣為此聲明：
(1)、原告之訴駁回。
(2)、訴訟費用由原告負擔。
(3)、如受不利之判決，請准預供擔保免為假執行。
二、被告戊○○部分：
(一)、依原告起訴書記載，本件車禍經臺灣省竹苗區行車事故鑑定
    委員會之鑑定意見為：「(1)、洪培裕（即洪子竣）駕駛自小
    貨車在對向有來車路段駛入對向車道超車不當為肇事主因，
    且肇事後致人受傷而駛離現場有違規定。(2)、丁○○無照且
    酒精濃度過量駕駛重機車超速行駛未注意車前狀況為肇事次
    因。」，如上開鑑定意見所載之事實非虛，則本件車禍之發
    生應係被告洪子竣及原告均有責任，雖鑑定意見認為一為主
    因，一為次因，但原告既無合格之駕照，本不應騎乘機車，
    何況酒後駕車，乃刑法第185條之3及道路交通管理處罰條例
    明文禁止之行為，原告無視於法令之規定，酒後駕車，加以
    超速行駛，未注意車前情況，足見其應承擔肇事之責任不應
    輕於被告洪子竣，上開鑑定意見並非允當。
(二)、關於原告請求被告戊○○賠償之金額意見如下：
(1)、醫療費用部分：
    原告主張醫療費用共533,936元中，惟其中443,787元係由健
    保給付，原告並未支付，原告請求該部分費用顯無理由。至
    原告提出之醫療費用收據明細表編號6、7之收據中分別有3,
    600元與7,260元之膳食費支出；編號5、6、7、13、41之收
    據中有證明書之支出分別為600元、170元、170元、350元及
    155元，該等支出均非醫療費用之支出，均應予以扣除，故
    原告自行實際支付之醫療費用僅29,270元，另被告戊○○亦
    已給付醫療費用129,008元。
(2)、生存餘命期間之看護費部分：
    原告應扣除期前利息692,502元，其餘2,291,466元則不爭執
    ，而被告戊○○亦已給付看護費30,800元。
(3)、工作損失部分：
    原告係35年5月16日出生，而依勞動基準法第54條第1項第1
    款之規定，勞工年滿60歲者，即應強制退休，原告於95年5
    月15日即年滿60歲，其請求95年5月16日以後之工作損失，
    顯無理由。至94年1月3日起至95年5月15日間之工作損失，
    以每月15,840元計算，總計101,904元，並不爭執。
(4)、精神慰撫金部分：
    被告戊○○為27年11月23日出生，年近7旬，年紀老邁，又
    罹患糖尿病，經常住院治療，初中畢業，無何不動產、股票
    及銀行存款，一貧如洗，所經營之光興五金行資本額才30,0
    00元，每年所賺無幾，本件車禍發生後，被告戊○○心灰意
    冷而將五金行申請結束營業，平常並無收入，靠子女奉養及
    老人年金過活，原告請求4,000,000元之精神慰撫金，顯屬
    過高而非被告戊○○所能負擔，應以600,000元為適當。
(5)、至原告其餘支出包含紙尿褲支出14,141元、特製輪椅與救護
    車車資支出31,000元及截至95年12月21日止已支出之看護費
    用422,220元，被告戊○○則不爭執。
(6)、綜上所述，原告之損害金額最多為3,649,809元（計算式：1
    58,278＋14,141＋31,000＋2,744,486＋101,904＋600,000
    ＝3,649,809）。
(三)、本件車禍之發生，原告與有過失，已如前述，民法第217條
    第1項規定：「損害之發生或擴大，被害人與有過失者，法
    院得減輕賠償金額或免除之。」，本件車禍原告應負較大之
    過失責任，被告戊○○認為原告應負之責任至少為3分之2以
    上，為計算方便，以6成作為減輕被告賠償責任之計算標準
    ，經過失相抵計算之結果，原告得向被告請求之金額為1,45
    9,924元（計算式：3,649,809×0.4＝1,459,924）。因被告
    已給付看護費用30,800元及醫療費用129,008元，原告復受
    領強制汽車責任保險理賠金1,500,000元，依強制汽車責任
    保險法第32條之規定，此部分視為賠償金之一部，以上合計
    為1,659,808元，已超過原告得請求之數額，故原告不得再
    向被告為任何請求。
(四)、被告戊○○為此聲明：
(1)、原告之訴及假執行之聲請均駁回。
(2)、訴訟費用由原告負擔。
(3)、如受不利之判決，願供擔保免為假執行。
、得心證之理由：
一、原告主張被告洪子竣為被告戊○○先前所經營，位在新竹市
    ○○路461號「光興五金建材行」之業務員兼送貨員，平日
    從事送貨、載運丟棄裝潢垃圾等工作。被告洪子竣於94年11
    月2日下午丟棄垃圾完畢，駕駛車號L9-2520號自用小貨車，
    沿新竹巿香山區香雅橋旁產業道路由西往東方向行駛，欲返
    回上址「光興五金建材行」，明知對向有來車交會時不得超
    車，依當時情形天候晴、有暮光、路面舖設柏油、路面狀態
    乾燥無缺陷、無障礙物、視距良好，並無不能注意之情事，
    竟疏未注意，而於當日下午4時58分，因欲超越前方由訴外
    人廖大川所駕駛之車號3650-MX號自用小貨車，而駛入適有
    原告騎乘車號HOZ-500號重機車，沿同路段由東往西方向行
    駛之對向車道，被告洪子竣所駕駛車輛之左前側因而撞擊原
    告所騎乘之機車，致原告人車倒地，受有顱骨骨折合併顱內
    出血、顱骨缺損、水腦症及左手第4、5指壓碎性骨折等傷害
    ，並造成原告認知功能及智力缺損，無法獨自行走及自理生
    活，需仰賴他人日常照護及行動，而被告洪子竣肇事後並未
    停車為適當之救護及處置，逕自駕車逃逸離去，幸經訴外人
    廖大川記下被告洪子竣所駕駛之車號通知警方，始為警循線
    查獲，被告洪子竣並因上開過失致重傷及肇事逃逸等犯行，
    經本院刑事庭於96年6月29日，以95年度交訴字第68號判決
    各判處有期徒7月，定應執行有期徒刑1年確定等情，有本院
    95年度交訴字第68號判決1份在卷可佐，並經本院依職權調
    取本院95年度交訴字第68號刑事案件卷宗核閱無訛，且為被
    告洪子竣、戊○○所不爭執，自堪信原告此部分之主張為真
    實。
(二)、按汽車超車時，對面有來車交會者，不得超車；道路交通安
    全規則第101條第1項第2款定有明文。被告於上開時地駕駛
    汽車自應遵守上揭規定，而依肇事當時天候晴、有暮光、路
    面舖設柏油、路面狀態乾燥無缺陷、無障礙物、視距良好，
    並無不能注意之情事，有道路交通事故調查報告表可憑，被
    告洪子竣對於所駕駛車輛之前後路況、人車動態當能確切掌
    握，並無不能注意之情事，竟疏未注意對向車道狀況，貿然
    駛入對向車道欲行超越前車，致生本件車禍，被告洪子竣對
    於本件車禍之發生顯有過失。而原告所騎乘之機車遭被告洪
    子竣所駕駛之自用小貨車撞擊後，受有顱骨骨折合併顱內出
    血、顱骨缺損、水腦症及左手第4、5指壓碎性骨折等傷害，
    導致原告認知功能及智力缺損，無法獨自行走及自理生活，
    需仰賴他人日常照護及行動等情，亦有馬偕紀念醫院診斷證
    明書1份及國泰綜合醫院診斷證明書5份在卷可憑，故被告洪
    子竣之過失行為與原告之傷害結果間，具有相當因果關係，
    堪以認定。
(三)、按受僱人因執行職務，不法侵害他人之權利者，由僱用人與
    行為人連帶負損害賠償責任；民法第188條第1項定有明文。
    查被告洪子竣係被告戊○○先前所經營之「光興五金建材行
    」業務兼送貨員，平日從事送貨、載運丟棄裝潢垃圾等工作
    ，而被告洪子竣於肇事當日甫駕駛車號L9-2520號自用小貨
    車丟棄垃圾完畢，準備開車返回上址建材行時與原告騎乘之
    機車發生車禍等情，業經被告洪子竣於刑事案件審理時自承
    在卷，是被告洪子竣駕車肇事時，顯係在執行職務中，被告
    戊○○對於本件侵權行為損害賠償，自應與被告洪子竣負連
    帶賠償責任。
(四)、按汽車、機車或其他非依軌道行駛之動力車輛，在使用中加
    損害於他人，駕駛人應賠償因此所生之損害；不法侵害他人
    之身體或健康者，對於被害人因此喪失或減少勞動能力，或
    增加生活上之需要時，應負損害賠償責任；不法侵害他人之
    身體、健康、名譽、自由者，被害人雖非財產上之損害，亦
    得請求賠償相當之金額；民法第191條之2前段、第193條第1
    項、第195條第1項分別定有明文。本件原告以其身體遭被告
    洪子竣過失不法侵害，依侵權行為之法律關係，請求被告2
    人連帶賠償，於法有據，自應准許。准許之項目及金額如下
    ﹕
(1)、醫療費用部分：
    原告因本件車禍受傷先後前往馬偕醫院新竹分院及國泰醫院
    新竹分院就醫診療，共支出醫療費用（含健保給付443,787
    元及自付額90,149元）533,936元，有馬偕醫院新竹分院醫
    療費用繳費證明單3紙及國泰醫院新竹分院39紙在卷可佐。
    惟依全民健康保險法第82條規定，保險對象因汽車交通事故
    ，經本保險提供醫療給付者，本保險之保險人得向強制汽車
    責任保險之保險人代位請求該項給付。而強制汽車責任保險
    法第30條並規定，保險人依本法規定給付之保險金，視為加
    害人或被保險人之損害賠償金額之一部；加害人或被保險人
    受賠償請求時得扣除之。是加害人或強制汽車責任保險之被
    保險人於該範圍內之損害賠償責任即因而解免，全民健康保
    險被保險人於該範圍內，對於加害人之損害賠償請求權亦因
    之而喪失，則本件依全民健康保險提供醫療給付443,787元
    部分，已法定移轉予中央健康保險局，自不得再向被告2人
    請求。另國泰醫院新竹分國泰醫院新竹分院看診日期95年1
    月26日及95年3月4日醫療費用收據中列載之膳食費3,600元
    、7,260元及94年12月9日、95年1月26日、95年3月4日、95
    年4月19日及95年12月13日醫療費用收據中列載之證明書費
    600元、170元、170元、350元及155元，均非治療所必需支
    出之費用，該等部分亦應予以剔除，是原告請求之醫療費用
    部分，於扣除全民健康保險提供之醫療給付443,787元、膳
    食費10,860元（計算式：3,600＋7,260＝10,860）及證明書
    費1,445元（計算式：600＋170＋170＋350＋155＝1,445）
    後，於其自付醫療費用77,844元（計算式：533,936－443,
    787－10,860－1,445＝77,844）範圍內有理由，應予准許，
    逾此範圍即應予駁回。
(2)、看護費用部分：
、原告主張車禍後至95年12月21日止，支付看護服務費共422,
    220元一節，業據提出安親人力派遣企業社看護服務費用明
    細、外籍勞工看護費用明細表、看護工所得薪資及應付其他
    費用計算表各1份及證明書9份為證，且為被告2人所不爭執
    ，應予准許。
、原告主張其係35年5月16日生，依行政院94年統計，國人平
    均壽命，男性為73.7歲。則原告尚有餘命12年，在此期間仍
    須長期專人看護，看護費每月為20,722元，1年為248,664元
    ，12年共2,983,968元（計算式：248,664×12=2,983,968）
    等情，固據提出看護工所得薪資及應付其他費用計算表各1
    份為證，被告2人對於原告主張每月看護費金額及生存餘命
    均不爭執，均僅辯稱上開費用應扣除中間利息等語。查命加
    害人1次支付賠償總額，用以填補被害人所受之損害者，應
    扣除未到期限之利息，始符合公平原則，茲以上開看護費用
    為基準，依霍夫曼式計算法扣除依法定利率計算之中間利息
    ，原告可請求12年餘命之看護費用為2,291,466元（計算式
    ：20,722×12×9.00000000＝2,291,466《元以下4捨5入》
    ），是逾此範圍即應予以駁回。
(3)、工作薪資損失部分：
    原告主張其從事臨時工，僱主不固定，茲以政府所定最低基
    本工資每月15,840元計算，請求自受傷翌日即94年11月3日
    起至年滿65歲止，工資損失共1,038,576元，就此部分被告
    分別以上開言詞置辯，惟查原告係35年5月16日出生，平日
    從事臨時工，業經原告自承在卷，並有戶籍謄本1份可佐，
    且為被告戊○○所不爭執，原告自有基本工資之適用。又依
    勞動基準法第54條第1項第1款規定，勞工於年滿60歲時得強
    制退休，則原告主張逾60歲之薪資損失，即無理由，是自原
    告受傷翌日即94年11月3日起至95年5月15日年滿60歲止，以
    每月15,840元計算，其工作損失總計101,904元（計算式：6
    ×15,840＋《15,840元÷30》×13＝101,904），逾此範圍
    應予駁回。
(4)、其餘支出部分：
、增加生活上支出部分：
    原告主張因本件車禍受傷，導致左側肢體偏癱，及認知判斷
    功能缺失，無法坐起及獨自站立，需使用可傾斜式椅背，後
    掀式扶式，可拆式腳踏板及小腿靠之特制輪椅以協助行動，
    原告為此支出購買特製輪椅及救護車車資等共計31,000元。
    另原告因本件車禍導致尿失禁，使用紙尿褲支出14,141元，
    合計支出45,141元等情，業經提出巧手國際企業有限公司統
    一發票、吉翔救護車收費明細各1紙、支出項目表2紙、估價
    單4紙及國防部福利總處收據20張為證，被告2人就此部分均
    不爭執，應予准許。另原告因住院支出之膳食費10,860元，
    既為被告2人所不爭執，且屬於增加原告生活上需要之費用
    ，應併予准許，故原告請求此部分費用合計56,001元，為有
    理由，應予准許。
、證明書費部分：
    查診斷證明書費係原告為證明損害發生及其範圍所必要之費
    用，自應納為損害之一部份（最高法院94年度台上字第198
    號判決意旨參照），而應由被告2人賠償，故原告請求被告
    賠償證明書費1,445元，亦應准許。
(5)、精神慰撫金部分：
    原告主張其身體健康、健步如飛，且可騎乘機車，竟因本件
    車禍於94年11月2日急診住院，於同日接受左手第4指開放性
    整復及骨釘固定手術治療、第5指截斷手術與顱內減壓及血
    塊清除手術，術後轉入外科加護病房觀察，因病情穩定於同
    年月14日轉入普通病房繼續治療，於同年月28日出院，惟需
    門診追蹤治療及長期看護照顧，現認知功能缺損，左側第5
    手指截肢，左側肢體癱瘓，日常生活（穿衣、盥洗、沐浴、
    進食）皆需他人24小時照顧，為此請求精神慰撫金等情，本
    院斟酌原告小學畢業，發生車禍當時年近60歲，為臨時工，
    每月薪資並不固定，名下僅有總額141,796元之房屋與土地
    ，因本件車禍所受傷害非輕，經多次就醫治療後，仍因認知
    功能及智力缺損，無法獨自行走及自理生活，需仰賴他人日
    常照護及行動，導致終身殘障，所受身心痛楚與煎熬非小。
    而被告洪子竣為高中畢業，案發時年僅26歲，受僱於被告戊
    ○○，每月薪資30,000元，名下無何不動產；被告戊○○為
    小學畢業，案發時年約68歲，為「光興五金建材行」負責人
    ，於94年間領有營利及利息所得共405,122元，名下另有汽
    車1部等情，亦經本院依職權向稅務電子閘門財產系統查詢
    兩造之財產資料無訛，此有稅務電子閘門財產所得調件明細
    表3份為憑，衡量兩造身分、地位、資力等事項，認原告請
    求慰撫金4,000,000元核屬過高，應予酌減為1,000,000元，
    方屬公允，逾此數額之請求，為無理由，應予駁回。
(6)、從而，原告因本件車禍受有醫療費用77,844元、看護費用42
    2,220元與2,291,466元、工作損失101,904元、增加生活支
    出等費用56,001元與1,445元及精神慰撫金1,000,000元，合
    計金額為4,150,880元（計算式：77,844＋422,220＋2,291,
    466＋101,904＋56,001＋1,445＋1,000,000＝3,950,880）
    之損失，堪予認定。
二、按損害之發生或擴大，被害人與有過失者，法院得減輕賠償
    金額或免除之，民法第217條第1項定有明文。經查，本件車
    禍之發生係因被告洪子竣欲超越前車，貿然駛入對向車道時
    擦撞原告騎乘之機車，已如前述，而原告亦有未領有駕駛執
    照、未注意車前狀況、超速行駛及酒精濃度過量駕駛（經警
    方抽血檢驗其酒精濃度且高達249mg/ dl，相當於呼氣測試
    酒精濃度每公升1.24毫克）等肇事因素，有上開臺灣省竹苗
    區車輛行車事故鑑定委員會鑑定意見書可佐，則原告對於車
    禍之發生亦與有過失，惟被告洪子竣如未駛入對向車道，應
    不致於發生本件車禍，則被告洪子竣之過失行為，應為車禍
    發生之直接原因，應負之過失程度較原告為大，本院據此認
    定以被告洪子竣應負6成之過失責任；原告應負4成之過失責
    任為適當，是於過失相抵後，原告得請求被告連帶賠償金額
    為2,370,528元（計算式：4,150,880×0.6＝2,370,528）
三、次按保險人依強制汽車責任保險法規定給付之保險金，視為
    加害人或被保險人損害賠償金額之一部分；加害人或被保險
    人受賠償請求時，得扣除之，強制汽車責任保險法第30條著
    有明文。查原告於本件發生損害後，原告自行申請被告戊○
    ○上揭自用小貨車所投保強制汽車責任險之保險人申請強制
    汽車責任險理賠金共1,500,000元，另被告戊○○分別支出
    醫療費及看護費共159,808元後，亦將該等單據送請強制汽
    車責任險，而領得101,075元，業經被告戊○○陳明在卷，
    復為原告所不爭執，並有美商美國環球產物保險有限公司臺
    灣分公司理賠明細通知2紙在卷可佐，是依上開說明，原告
    自行或透過被告戊○○受領之保險金共1,601,075元部分，
    應視為加害人或保險損害償金額之一部分。又被告戊○○給
    付原告58,733元部分（即給付總額159,808元扣除保險給付1
    01,075元），亦屬被告戊○○業已賠償之一部分，從而，原
    告尚得請求被告連帶賠償710,720元（計算式；2,370,528－
    1,601,075－58,733＝710,720）
四、綜上，原告依據侵權行為之法律關係，請求被告連帶給付71
    0,720元，及自起訴狀繕本送達翌日即95年12月28日起至清
    償日止，按週年利率百分之5計算之利息，為有理由，應予
    准許，逾上開部分之請求，則無理由，應予駁回。
五、假執行之宣告：
    原告及被告分別陳明願供擔保，聲請宣告假執行及免假執行
    ，經核本判決第1項原告勝訴部分，均合於法律規定，爰分
    別酌定相當之擔保金額宣告之。至原告其餘假執行之聲請，
    因該部分訴之駁回而失所依據，應併予駁回。
六、本件事證已臻明確，兩造其餘主張及舉證，經審酌與判決結
    果尚不生影響，均不另論述，併予敘明。
七、結論：本件原告之訴為一部有理由，一部無理由，應依民事
    訴訟法第79條、第85條第2項、第390條第2項，判決如主文
    。
中    華    民    國    97    年    1    月    11     日
                  民事第一庭    法  官  林昌義
以上正本係照原本做成。
如對本判決上訴，須於判決送達後20日內向本院提出上訴狀。
中    華    民    國    97    年    1    月    11     日
                                書記官  馮玉玲


司法院資訊處製作；財團法人民間司法改革基金會備份。
